【裁判字號】    98,交聲,676
【裁判日期】    981103
【裁判案由】    違反道路交通管理處罰條例聲明異議
【裁判全文】
臺灣新竹地方法院交通事件裁定         98年度交聲字第676號
原處分機關  交通部公路總局新竹區監理所
異  議  人  甲○○
即受處分人
上列異議人因違反道路交通管理處罰條例案件，對於交通部公路
總局新竹區監理所民國98年9月11日所為之竹監營字第裁50-E000
00000號裁決處分，聲明異議，本院裁定如下：
    主  文
原處分撤銷。
甲○○不罰。
    理  由
一、按道路交通管理處罰條例第8 條所定公路主管機關所為之裁
    決，其性質為行政處分。依道路交通案件處理辦法第20條前
    段規定，交通法庭認為聲明異議有理由或聲明異議雖無理由
    而原處分不當或違法者，應以裁定將原處分經聲明異議部分
    撤銷，並自為裁定。又法院受理交通事件，準用刑事訴訟法
    之規定，道路交通管理處罰條例第89條前段亦有明文，參諸
    最高法院76年度臺上字第4986號判例意旨所示：「認定犯罪
    事實所憑之證據，雖不以直接證據為限，間接證據亦包括在
    內，然而無論直接證據或間接證據，其為訴訟上之證明，須
    於通常一般之人均不致有所懷疑，而得確信其為真實之程度
    者，始得據為有罪之認定，倘其證明尚未達到此一程度，而
    有合理之懷疑存在而無從使事實審法院得有罪之確信時，即
    應由法院為諭知被告無罪之判決」，易言之，法院於審理行
    為人違反道路交通管理處罰條例案件，當踐行完畢調查證據
    之程序後，為事實之認定時，如就原處分機關所認定之行為
    人違規之事實仍有合理之訴訟上懷疑，而無法百分之百確信
    行為人確有該當於道路交通管理處罰條例各該處罰條文之構
    成要件事實者，即應依訴訟上之待證事實「倘有懷疑，則從
    被告之利益作解釋」之證據法則，為有利於受處分人之認定
    。
二、原處分意旨略以：異議人即受處分人甲○○於民國98年1月2
    4日21時27分許，駕駛車牌號碼NZ8-432號重型機車在新竹縣
    竹東鎮○○路，因酒後駕車，為原舉發單位即新竹縣政府警
    察局竹東分局警員吳建賢填掣竹縣警交字第E00000000 號舉
    發違反道路交通管理事件通知單（下稱舉發通知單），舉發
    異議人「酒後駕車，酒測值達每公升0.94毫克」，嗣異議人
    於應到案日期前，向原處分機關提出陳述，由原處分機關函
    請原舉發單位調查，仍認其有前揭違規行為，乃依道路交通
    管理處罰條例第35條第1項第1款、第24條第1項第2款規定，
    於98年9 月11日以竹監營字第裁50-E00000000號違反道路交
    通管理事件裁決書裁處異議人罰鍰新臺幣（下同）45,000元
    ，吊扣駕駛執照12個月，並施以道安講習。
三、聲明異議意旨略以：異議人主張其於舉發當日19時許騎乘機
    車前往「竹心小吃店」飲酒，嗣後因犯他案為警逮捕，警方
    發現其滿身酒味因而實施酒測，然異議人於到達該小吃店前
    實無酒後駕車，爰請求撤銷原處分等語。
四、經查：
(一)、異議人就其於竹心小吃店飲酒後，另因涉犯恐嚇危害安全罪
    及事後遭到場處理員警實施酒精濃度測試，測得每公升0.94
    毫克之數值等情，並不爭執，且有舉發通知單及新竹縣政府
    警察局竹東分局酒精測定紀錄表各1份附卷可參（本院卷第9
    頁至第10頁），另經本院調取臺灣新竹地方法院檢察署98年
    度偵字第1058號偵查卷宗後核閱屬實，是此部分事實應堪認
    定，而異議人因另案為警方逮捕後已無駕駛行為，從而，本
    件爭點應為異議人駕駛機車到達竹心小吃店前，究竟有無飲
    用酒類或其他類似物致其酒精測試值達於前述數值，先予敘
    明。
(二)、本件異議人甲○○於舉發時、地有無酒精濃度超過規定標準
    之事實，業據證人即竹心小吃店老闆周秀珍於偵訊時證稱：
    「（當天被告幾點到你店內？）約下午5至6時」、「（被告
    剛到你店內時，就你觀察，被告是否已經有喝酒？）已經有
    喝過酒了，我有聞到酒味」、「（被告當時的意識狀況？）
    清楚、很正常」、「（當天張文和有無請被告喝高梁酒？）
    有，請他喝了 1小杯」等語（臺灣新竹地方法院檢察署98年
    度偵字第1058號偵查卷【下稱偵卷】第69頁至第70頁）；證
    人張文和於偵訊時亦證稱：「（當天有無看到被告從店內跑
    出去？為何？）…我就請他喝1小杯加水的46度C的高粱，期
    間他又到冰箱去拿了 1瓶台啤喝…」等語（偵卷第71頁）。
    是依證人周秀珍、張文和 2人前開證述，異議人駕車至竹心
    小吃店前，雖曾飲用酒類，但意識尚稱清楚，未達於酒醉狀
    態，迨其於竹心小吃店內飲用高酒精濃度之高粱酒 1杯及啤
    酒1瓶後，始導致其酒測值高達每公升 0.94毫克，而異議人
    此部分違背安全駕駛致交通危險之行為，復經臺灣新竹地方
    法院檢察署檢察官於98年8月6日以98年度偵字第1058號為不
    起訴處分確定，其亦同此認定，故尚難遽認異議人於駕車前
    往竹心小吃店時，已達酒精濃度超過規定標準而仍駕駛之程
    度。
五、綜上，本件原舉發單位所依憑之事證尚無使本院認定異議人
    甲○○確有為本件違規事實之確信，而本院遍查卷內相關資
    料亦無從認定異議人甲○○有為本件違規事實之證據，依首
    開說明，即應為異議人有利之認定，則原處分機關依道路交
    通管理處罰條例第35條第1項第1款、第24條第1項第2款規定
    ，裁處異議人罰鍰45,000元，吊扣駕駛執照12個月，並施以
    道安講習等處分，經核於法尚有未合，本件異議人之異議為
    有理由，自應將原處分予以撤銷，另為異議人不罰之諭知。
六、應依道路交通案件處理辦法第20條，裁定如主文。
中    華    民    國    98    年    11    月    3     日
                  交通法庭法  官    楊數盈
以上正本證明與原本無異。
如不服本裁定，應於裁定送達後5 日內向本院提出抗告狀。
中    華    民    國    98    年    11    月    3     日
                          書記官    陳麗麗


司法院資訊處製作；財團法人民間司法改革基金會備份。
